【裁判字號】    95,台上,5862
【裁判日期】    951026
【裁判案由】    違反毒品危害防制條例
【裁判全文】
最高法院刑事判決            九十五年度台上字第五八六二號
上  訴  人  甲○○
選任辯護人  馮志剛律師
上列上訴人因違反毒品危害防制條例案件，不服台灣高等法院中
華民國九十五年八月十五日第二審判決（九十四年度上訴字第四
一八九號，起訴案號：台灣士林地方法院檢察署九十三年度偵字
第一○八四五號），提起上訴，本院判決如下：
    主  文
原判決撤銷，發回台灣高等法院。
    理  由
本件原判決認定上訴人甲○○犯有原判決事實欄一所示犯行，因
而撤銷第一審之科刑判決，改判仍依行為時即修正前刑法第五十
五條想像競合犯及牽連犯之規定，從一重論上訴人以販賣第一級
毒品罪，處無期徒刑，褫奪公權終身；固非無見。
惟查：(一)、審理事實之法院，對於被告有利及不利之證據，應一
律注意，詳為調查資料，本於經驗法則及論理法則定其取捨，並
將取捨證據及得心證之理由於判決內詳為說明。如事實尚非明確
，基於公平正義之維護，而有應調查之證據未予調查即予判決者
，即有應於審判期日調查之證據未予調查之違法。上訴人之原審
選任辯護人於民國九十五年一月二十四日具狀指稱，上訴人確有
資力購買毒品供自己施用，非為販賣云云，並請求傳訊證人蔡蘊
華、趙文佑及調閱華南商業銀行內湖分行甲○○帳戶、國泰世華
銀行文德簡易分行甲○○、蔡蘊華帳戶、上海商業儲蓄銀行內湖
分行蔡蘊華帳戶之歷史交易明細（見原審卷第四六至四七頁），
原審亦認有調閱上開帳戶之必要，乃分別向上開銀行函調（見原
審卷第八五至八八頁）；惟原審不待上海商業儲蓄銀行內湖分行
函覆，即辯論終結，定期宣判（見原審卷第一三三、一三七頁）
，復未傳訊蔡蘊華、趙文佑到庭作證，亦未於判決內說明不待上
海商業儲蓄銀行內湖分行函覆及毋庸傳訊蔡蘊華、趙文佑之理由
，難謂無調查職責未盡及理由不備之違法。(二)、依毒品危害防制
條例第十九條第一項規定，犯第四條第一項販賣第一級毒品罪者
，其供犯罪所用之物，應沒收之，如全部或一部不能沒收時，追
徵其價額或以其財產抵償之；是得依毒品危害防制條例第十九條
第一項規定宣告沒收者，係指供犯罪所用之物，不及於供犯罪預
備之物，倘係供犯罪預備之物，以屬犯人者為限，始得依刑法第
三十八條第一項第二款規定諭知沒收。查本件搜獲之塑膠分裝袋
三一七只，似為未曾使用之分裝袋（見偵卷第一宗第四二頁），
如果不虛，則該等塑膠分裝袋應屬供犯罪預備之物，僅得依刑法
第三十八條第一項第二款規定諭知沒收；乃原審未予分辨釐清，
即連同其他電子磅秤等物，均依毒品危害防制條例第十九條第一
項規定諭知沒收，亦有適用法則不當之違誤。又原判決事實欄已
明白認定在上訴人房間查扣海洛因八包，淨重計四二五點八公克
，其外包裝計重二○點三公克；然原判決主文第二項諭知沒收上
開毒品之外包裝時，並未載明該等外包裝之重量，尚欠明確，洵
有未洽。上訴人上訴意旨雖未指摘及此，但原判決既有不當，自
屬無可維持，應認有撤銷原判決發回更審之原因。又原判決據上
論結欄重覆引用刑法第二條第一項、第三十七條第一項，更審時
應併注意及之，附為敘明。
據上論結，應依刑事訴訟法第三百九十七條、第四百零一條，判
決如主文。
中    華    民    國  九十五  年    十    月  二十六  日
                      最高法院刑事第十二庭
                          審判長法官  林  永  茂
                                法官  洪  文  章
                                法官  蘇  振  堂
                                法官  蕭  仰  歸
                                法官  黃  正  興
      本件正本證明與原本無異
                                      書  記  官
中    華    民    國  九十五  年    十    月   三十   日
                                                      Ｖ


司法院資訊處製作；財團法人民間司法改革基金會備份。
